---
title: "Devoir 2"
author: "Heddier Soler"
date: "2024-03-29"
output: html_document
---


#Ces données contiennent des informations sur les crédits de frais de garde d’enfants selon l’âge, le genre, l’état civil (Avec_conjoint) et la région administrative pour les années d’imposition 2014 à 2018


##1.Importez les données du fichier credit_frais_de_garde_denfants.csv dans un objet de classe dataframe nommé frais_garde :
#Astuce : Si vous éprouvez des problèmes d’encodage avec les données caractères du fichier, utiliser l’option (encoding = "UTF-8") à la lecture du fichier csv.

```{r}
frais_garde = read.csv("C:/Users/a/Desktop/MAITRISE HEC/SESSION_HIVER_2024/LOGICIELS/Devoir R/Devoir R/credit_frais_de_garde_denfants.csv",header=TRUE,sep=",", encoding = "UTF-8")

#str(frais_garde)
frais_garde
```

```{r}
str(frais_garde)
```

```{r}
#valeurs manquantes
#colSums(is.na(frais_garde))
```

```{r}
#print(table(frais_garde$Genre))
#print(table(frais_garde$Age))
#print(table(frais_garde$Avec_Conjoint))
#print(table(frais_garde$Region_administrative))
```


#a) À partir de la variable Age, créez une nouvelle variable Age2 qui sera de type numérique et qui prendra les valeurs 1 à 6 selon le groupe d’âge identifié dans la table.
```{r}
#unique(frais_garde$Age)
```

```{r}
library(dplyr)

frais_garde <- frais_garde %>%
  mutate(Age2 = case_when(
    Age == "Moins de 30 ans" ~ 1,
    Age == "30 à 34 ans" ~ 2,
    Age == "35 à 39 ans" ~ 3,
    Age == "40 à 44 ans" ~ 4,
    Age == "45 à 49 ans" ~ 5,
    Age == "50 ans et plus" ~ 6,
    TRUE ~ NA_real_  # pour les cas qui ne correspondent à aucune des valeurs ci-dessus
  ))

```


```{r}
str(frais_garde$Age2)
```


#b. Créez ensuite une nouvelle variable genre_age qui sera la concaténation du premier caractère de la variable Genre et de la variable Age2 (créée à 1a.). 
#Une barre de soulignement « _ » devra séparer les deux informations (par exemple : M_1).

```{r}
library(dplyr)
library(stringr)

frais_garde <- frais_garde %>%
  mutate(genre_age = paste0(substr(Genre, 1, 1), "_", Age2))

frais_garde
```



#c. Donnez la liste des régions administratives identifiées dans la table frais_garde.
```{r}
regions_administratives <- sort(unique(frais_garde$Region_administrative))
print(regions_administratives)


```

## separer les regions 
#"01+11 - Bas-Saint-Laurent + Gaspésie - Îles-de-la-Madeleine" 
#et 
#"09+10 - Côte-Nord +Nord-du-Québec" 
```{r}
# Étape 1 : Séparer les régions combinées
split_regions <- strsplit(regions_administratives, split = "\\+")

#cherhcer l'indice qui est dans la position 1 de la liste 1
indice_Bas_Saint_Laurent= split_regions[[1]][1]
#chercher Bas_Saint_Laurent (sous-ensembles de chaines de characteres de 5 a 22) dans la liste 1 position 2
Bas_Saint_Laurent <- str_sub(split_regions[[1]][2],6,22)
#cherhcer l'indice
indice_Gaspésie_Ile_dlm <- str_sub(split_regions[[1]][2],1,2)
#cherhcer Gaspésie_Ile_dlm
Gaspésie_Ile_dlm= split_regions[[1]][3]

#indice_Bas_Saint_Laurent
#Bas_Saint_Laurent
#indice_Gaspésie_Ile_dlm
#Gaspésie_Ile_dlm

#cherhcer l'indice
indice_Côte_Nord <- split_regions[[9]][1]
#cherhcer Côte_Nord
Côte_Nord= str_sub(split_regions[[9]][2],6,14)
#chercher l'indice 
indice_Nord_du_Québec= str_sub(split_regions[[9]][2],1,2)
#chercher Nord_du_Québec
Nord_du_Québec <- split_regions[[9]][3]

#indice_Côte_Nord
#Côte_Nord
#indice_Nord_du_Québec
#Nord_du_Québec


```


```{r}
#executer juste une fois !!!
regions_administratives[1] = str_c(indice_Bas_Saint_Laurent,' - ', Bas_Saint_Laurent)
regions_administratives[9] = str_c(indice_Côte_Nord,' - ', Côte_Nord)

regions_administratives[16] = str_c(indice_Gaspésie_Ile_dlm,' -', Gaspésie_Ile_dlm)
regions_administratives[17] = str_c(indice_Nord_du_Québec,' - ', Nord_du_Québec)


regions_administratives = sort(regions_administratives)
regions_administratives
```


#2.Attention : vous devez réaliser cette question deux fois :
#1. En utilisant uniquement des fonctions de base dans R
#2. En utilisant le package dplyr

#a) Créez deux nouveaux objets frais_garde_2017 et frais_garde_2018, qui seront des agrégations du nombre de participants en fonction des variables genre_age et Region_administrative pour 2017 et 2018 respectivement.

#b) Effectuez ensuite une juxtaposition (jointure) des deux objets selon les variables genre_age et Region_administrative.

#c) La table finale doit conserver l’information sur le nombre de particuliers de chaque année. Veillez à renommez vos variables de façon à faire référence à l’année en question dans le nom de chaque colonne.

```{r}
#fonctions de base dans R

#frais_garde_2017 <- frais_garde[frais_garde$Annee_imposition == 2017, ]
#frais_garde_2018 <- frais_garde[frais_garde$Annee_imposition == 2018, ]


frais_garde_2017  = aggregate(Nombre_de_particuliers ~ genre_age + Region_administrative, 
                              data = frais_garde, 
                              FUN=sum,
                              subset=Annee_imposition == 2017,
                              na.rm = TRUE)
names(frais_garde_2017) <- c("genre_age", "Region_administrative", "Nombre_de_particuliers_2017")


frais_garde_2018  = aggregate(Nombre_de_particuliers ~ genre_age + Region_administrative, 
                              data = frais_garde, 
                              FUN=sum,
                              subset=Annee_imposition == 2018,
                              na.rm = TRUE)
names(frais_garde_2018) <- c("genre_age", "Region_administrative", "Nombre_de_particuliers_2018")


frais_garde_2017_2018 = merge(x=frais_garde_2017, y=frais_garde_2018,
                              by=c('genre_age','Region_administrative'),
                              all=TRUE)


frais_garde_2017_2018

```



```{r}
#En utilisant le package dplyr

library(dplyr)

# Filtrer et agréger pour 2017
frais_garde_2017 <- frais_garde %>%
  filter(Annee_imposition == 2017) %>%
  group_by(genre_age, Region_administrative) %>%
  summarise(Nombre_de_particuliers_2017 = sum(Nombre_de_particuliers, na.rm = TRUE), .groups = 'drop')

# Filtrer et agréger pour 2018
frais_garde_2018 <- frais_garde %>%
  filter(Annee_imposition == 2018) %>%
  group_by(genre_age, Region_administrative) %>%
  summarise(Nombre_de_particuliers_2018 = sum(Nombre_de_particuliers, na.rm = TRUE), .groups = 'drop')

# Jointure des données de 2017 et 2018
frais_garde_dypl_2017_2018 <- frais_garde_2017 %>%
  full_join(frais_garde_2018, by=c("genre_age", "Region_administrative"))

frais_garde_dypl_2017_2018
```



#3. Créez une fonction qui vous permettra, à partir de la table de données frais_garde, d’afficher dans la console le nombre de particuliers total en utilisant deux arguments : 
#❖ Avec ou sans conjoint (Avec_conjoint)
#❖ L’année d’imposition (Annee_imposition)
#Testez votre fonction avec deux combinaisons de critères différentes

```{r}
nombre_particuliers_total <- function(avec_conjoint, annee_imposition) {
  total <- sum(frais_garde$Nombre_de_particuliers[frais_garde$Avec_Conjoint == avec_conjoint & 
                                            frais_garde$Annee_imposition == annee_imposition])
  return(total)
}


```


```{r}

nbP_C_2017 = nombre_particuliers_total(TRUE, 2017)
nbP_SC_2018 = nombre_particuliers_total(FALSE, 2018)

cat("Nombre particuliers total Avec conjoint Annee 2017 : ", nbP_C_2017, "\n")
cat("Nombre particuliers total sans conjoint Annee 2018 : ", nbP_SC_2018)
```





